臺灣板橋地方法院民事裁定　　　　　 100年度消債抗字第79號
抗　告　人　陳諄慧
上列抗告人因消費者債務清理條例聲請更生事件，對於中華民國
100 年10月24日本院100年度消債更字第142號裁定提起抗告，本
院裁定如下：
    主  文
原裁定廢棄。
抗告人陳諄慧自中華民國100年12月30日下午4時起開始更生程序
。
命司法事務官進行本件更生程序。
    理  由
一、抗告意旨略以：抗告人基本薪資僅有新台幣（下同）26600
    元，公司計算薪資方式繁複，有時些微增減，有時加班、有
    時未加班，有時有年終獎金，有時業績不佳則無績效獎金等
    ，悉為公司自行決定，抗告人甚難計算精確，也無法全盤掌
    握。縱使有年終獎金，也要等到年底才領得到，難道銀行會
    願意等12個月後才拿協商款？抗告人只要一期未繳納協商款
    ，就會被視為違約，就算到年底有錢，也來不及，就要被回
    復原來20％的高利率，有錢也不夠還。縱依內政部頒最低生
    活標準11832元計算，抗告人每月收入僅2萬多元，扣除自己
    個人基本最少之生活費11832元、法院強制執行扣薪10780元
    ，所剩無幾，原裁定認為抗告人並未達無法清償債務之境地
    ，顯不符常情，為此，請求廢棄原裁定等語。
二、按債務人與金融機構協商成立者，不得聲請更生或清算，但
    因不可歸責於己之事由，致履行顯有重大困難者，不在此限
    ；本條例施行前，債務人依金融主管機關協調成立之中華民
    國銀行公會會員辦理消費金融案件無擔保債務協商機制與金
    融機構成立之協商，準用前項之規定，消債條例第151條第5
    項、第6 項分別定有明文，又債務人於其收入扣除與金融機
    構協商約定之還款金額後，顯不足以維持最低生活，致無法
    履行協商條件而發生毀諾之情事，自屬不可歸責於己致履行
    顯有重大困難之事由。次按法院開始更生程序之裁定，應載
    明其年、月、日、時，並即時發生效力；又法院裁定開始更
    生或清算程序後，得命司法事務官進行更生或清算程序，消
    債條例第45條第1項、第16條第1項亦有明文。
三、經查，抗告人向原審陳稱，於消費者債務清理條例施行前，
    曾與銀行公會達成債務協商，然因收入不穩定而毀諾，嗣後
    再於98年1月間與各債權銀行成立個別協商一致性方案，每
    月還款約13000元等情，抗告人雖未據提出相關文件證明，
    然另提出財團法人金融聯合徵信中心查詢當事人綜合信用報
    告回覆書為憑（見原審卷第25頁）。原審則依職權向聯邦商
    業銀行函查，有該行向原審陳報之個別協商一致性方案申請
    書、協議書、收入證明切結書、所得資料清單、財產歸屬資
    料清單等件均影本為證，並陳報略以抗告人目前正常繳款中
    等語（見原審卷第47頁），堪信為真實。次查，抗告人100
    年1月至3月基本薪資26600元，加上伙食津貼，減掉代扣項
    目（含福利金、勞保費、健保費、儲蓄認股扣款、法院強制
    執行扣薪），實發金額為15345或16845元，有薪資單在卷可
    稽（見原審卷第9至11頁），其於二審又提出100年7月入帳
    薪水24703元，同年8、9月份均為20536元之薪轉紀錄，扣除
    新北市政府公告之100年度7月份每人每月最低生活費用
    11832元後，不足償還每月個別協商金額12899元（見原審卷
    第133頁背面），則抗告人主張因有不可歸責於己之事由，
    致履行原協商條件有重大困難，應堪採信。原審係以98年及
    99年度之所得總和除以24個月，得出每月41021元，此金額
    超過基本薪資26600元，超過部分應屬年終獎金或績效獎金
    ，而年終獎金與績效獎金並非於每月薪資核發，此觀諸抗告
    人之薪資單自明，是抗告人現時並無年終獎金可供其清償債
    務，原審以抗告人前二年之總收入（含年終獎金、績效獎金
    ）作為抗告人現時可否清償債務之標準，自有未洽，抗告意
    旨以此指摘原審裁定不當，為有理由。
四、綜上所述，抗告人僅係一般消費者，五年內未從事營業，其
    已達不能清償債務或有不能清償之虞之程度，其中無擔保或
    無優先權之債務，在1,200 萬元以下，之前雖與各債權銀行
    達成協議，但因不可歸責於己之事由，致履行上開協議顯有
    重大困難，且未經法院裁定開始清算程序或宣告破產，又查
    無消債條例第6 條第3項、第8條或第46條各款所定駁回更生
    聲請之事由存在，則抗告人聲請更生，應予准許。原裁定駁
    回抗告人更生之聲請，尚有未洽。抗告意旨摘原裁定不當，
    求予廢棄，為有理由，爰由本院將原裁定廢棄，准許抗告人
    自100年12月30日下午4時起開始更生程序，並命司法事務官
    進行本件更生程序。
中    華    民    國   100    年    12    月    30    日
              民事第三庭    審判長法  官  陳財旺
                                  法  官  劉以全
                                  法  官  陳映如
以上正本證明與原本無異。
本裁定除有涉及法律見解具有原則上之重要性者外，不得再抗告
。
中    華    民    國   100    年    12    月    30    日
                                  書記官  林勁丞